【裁判字號】    95,上訴,2219
【裁判日期】    950727
【裁判案由】    違反槍砲彈藥刀械管制條例
【裁判全文】
臺灣高等法院刑事判決                95年度上訴字第2219號
上  訴  人
即  被  告  甲○○
指定辯護人  本院公設辯護人乙○○
上列上訴人因槍砲彈藥刀械管制案件，不服臺灣板橋地方法院94
年度訴字第1343號，中華民國95年3月31 日第一審判決（起訴案
號：臺灣板橋地方法院檢察署94年度核退偵字第557 號），提起
上訴，本院判決如下：
    主  文
原判決撤銷。
甲○○未經許可，持有可發射子彈具有殺傷力之改造手槍，累犯
，處有期徒刑年陸月，併科罰金新臺幣伍萬元，罰金如易服勞
役，以新臺幣仟元折算壹日。
扣案具殺傷力仿CLOCK 17型半自動手槍之改造手槍壹枝（含彈匣
壹個；槍枝管制編號0000000000號）、改造子彈顆均沒收。
    事  實
一、甲○○前因違反懲治盜匪條例及搶奪案件，經本院以85年度
    上更(一)字第634 號判決分別判處有期徒刑四年、一年，應執
    行有期徒刑四年六月，後經最高法院以85年度台上字第5987
    號判決駁回上訴確定，嗣於民國88年8月4日縮短刑期假釋出
    監，並於90年7月2日縮刑假釋期滿視為執行完畢。
二、甲○○明知可發射子彈具有殺傷力之改造手槍及子彈，分別
    係槍砲彈藥刀械管制條例第4 條第1 項第1 款、第2 款所管
    制之槍彈，非經中央主管機關許可，不得無故持有，竟基於
    持有可發射子彈具有殺傷力之改造手槍、子彈之犯意，於94
    年1 月上旬某日，在臺北縣三重市○○○路夜市內，以新臺
    幣6 萬元之代價，向真實姓名年籍不詳綽號「阿和」之成年
    男子，購買具殺傷力仿CLOCK 17型半自動手槍製造之玩具手
    槍換裝土造金屬槍管改造而成之改造手槍1枝（含彈匣1 個）
    ，及具殺傷力之改造子彈6 顆，而無故持有上開槍彈，並於
    94 年4月初在臺北縣新莊市○○道試射其中二發子彈。嗣於
    94年4月14日下午5時20分許，在臺北縣新莊市○○路○段56
    0號前為警查獲，並扣得上開改造手槍1支（含彈匣1 個）與
    改造子彈4顆（其中1顆經內政部警政署刑事警察局鑑驗試射
    後已失其效能）。
二、案經臺北縣政府警察局新莊分局報請臺灣板橋地方法院檢察
    署檢察官偵查起訴。
    理  由
一、訊據被告固坦承於前揭時、地購買上開手槍、子彈並持有之
    事實，惟矢口否認有持有具殺傷力改造手槍部分之犯行，辯
    稱：我因曾經遭人搶劫及毆打，所以才會隨身攜帶上開槍枝
    及子彈，該把槍枝發射時會卡彈，應不具殺傷力，且子彈買
    來是4顆，不是6顆云云。
二、然查前揭事實，業據被告於警詢、偵查及原審準備程序中均
    坦承不諱，並有上開改造手槍1支（內含彈匣1個）及改造子
    彈4顆扣案可資佐證。且上開改造手槍及子彈4顆經送內政部
    警政署刑事警察局鑑驗結果，認定：「一、送鑑改造槍枝一
    枝（槍枝管制編號0000000000），認係由仿CLOCK廠17 型半
    自動手槍製造之玩具手槍換裝土造金屬槍管而成之改造手槍
    ，機械性能良好，可擊發適用子彈，具有殺傷力。二、送鑑
    改造子彈四顆，認均係具直徑約8.96mm金屬彈頭之土造子彈
    ，經採樣一顆試射，可擊發，認具殺傷力。」乙節，亦有該
    局94年4月26 日刑鑑字第0940058981號槍彈鑑定書一份在卷
    可稽。按上開刑事警察局係採用試射法擊發其中一顆子彈，
    認具有殺傷力，顯見並無被告所稱卡彈之情事，且被告於警
    詢時坦承：「我在94年1 月上旬在三重夜市（臺北縣三重市
    ○○○路）我擺攤販時認識綽號（阿和）男子客人，在聊天
    時他說缺錢，有乙把改造手槍要賣，於是我為了防身就向綽
    號（阿和）男子購買。我以現金新台幣6 萬元購買警方所查
    扣的改造手槍及6 發子彈。」、「（你向警方供稱當初購買
    時有6顆子彈，為何警方所查扣時只剩4顆子彈？該槍枝是否
    有試射？於何時？何地？跟何人一同前往？）有試射過2 發
    。於94年4月初晚上在台北縣新莊二重疏洪道試射2發。當時
    只有我獨自前往。」（參見94年度核退偵字第557 號卷第14
    頁、第15頁），並於原審準備程序時坦承：「承認有檢察官
    所起訴之事實。我確實有持有手槍及子彈。當初買了6 顆子
    彈，另外2 顆子彈在新莊某堤防那邊試射完畢。」（參見原
    審94年8月10日準備程序筆錄），可見被告當初確係購買6顆
    子彈而非4 顆子彈甚明。又持有槍砲、彈藥及流通危害人身
    安全、社會秩序至鉅，而為國法所厲禁，並經各類教育及傳
    媒廣為宣導週知，被告應無不知之理，被告縱因曾遭人搶劫
    及毆打之故，而持有前開手槍、子彈作為防身之用，惟手槍
    、子彈對他人生命、身體安全具有高度危險性，被告縱使遭
    受他人之不法侵害，仍應尋求警察機關協助，或以其他得合
    法持有之物品防衛自身安全，不能以此為由，恣意持有可發
    射子彈具有殺傷力之改造手槍、子彈，是其持有上開槍枝及
    子彈，自不能阻卻其違法性，且其犯罪之情狀亦難認有何可
    憫之處，被告上開所辯顯係圖卸刑責之詞，應不足採。本案
    被告上揭罪證明確，犯行堪予認定。
三、按可發射子彈具有殺傷力之各式槍砲及子彈，分係槍砲彈藥
    刀械管制條例第4條第1項第1款、第2款所稱槍砲、彈藥，非
    經中央主管機關許可，不得製造、販賣、運輸、轉讓、出租
    、出借、持有、寄藏或陳列。被告未經許可持有之，核其所
    為，係犯同條例第8條第4項之未經許可持有可發射子彈具有
    殺傷力之改造手槍罪及同條例第12條第4 項之未經許可持有
    子彈罪。被告同時持有具殺傷力之改造手槍及子彈，係以一
    持有行為同時觸犯上開二罪名，為想像競合犯，應依刑法第
    55條之規定，從一重以未經許可持有可發射子彈具有殺傷力
    之改造手槍罪處斷。被告有如事實欄所載之前科執行情形，
    有本院被告前案紀錄表一份在卷可按，其於受有期徒刑執行
    完畢後五年內，再犯本件有期徒刑以上之罪，為累犯，應依
    刑法第47條之規定，加重其刑。被告雖稱其於警方臨檢時，
    主動將上開槍彈交予警方，並非經警方搜索所得云云。然當
    時查獲被告之警員梁祝豪於原審審理中到庭證稱：「民眾檢
    舉報案，說查獲地點有人拿槍械在那邊拉滑套，疑似在那裡
    把玩槍械，所以我們就依據民眾提供的穿著，去那邊查緝，
    被告看到我們就疑似要逃跑，被告身上有一個腰包，我問他
    是什麼東西，被告就坦承說裡面有槍枝。（審判長問：是在
    你們問了之後他才說是槍枝？）是的。（審判長問：有先表
    明身分嗎？）那時候那個地方是一個中古車商，被告說要去
    賣車子，我們先問老闆說剛剛有人報案說這裡有人在把玩槍
    枝，這時候被告就一直要跑開，我們就抓住他問他包包裡面
    是什麼東西，他就坦承說裡面是槍械，他說他要自己拿出來
    ，我們為了安全顧慮，就說由我們當著被告的面拿出來，被
    告就說好。（檢察官：問你當時有表明身分嗎？）有。但是
    不是針對他說的，是身分證給老闆看，然後被告也在旁邊，
    被告就要逃了。我就懷疑他是持有槍枝。」等語（參見原審
    95年3月22日審判筆錄第3、4 頁），可知警方當時係因接獲
    檢舉有人在上址把玩槍枝方到該處盤查，已有確切之根據認
    為有上開犯罪事實發生；雖警員到場時並無法立即確知持有
    者為何人，然在場之人本均有一定之嫌疑，被告於警員向中
    古車行老闆表明身分及來意後，竟無端欲倉皇離開，顯與一
    般守法之人受警盤查時之反應不同，是警員依被告當時異常
    之行為舉措而產生合理的懷疑，認為被告可能持有槍枝，亦
    屬具有確切之根據，故於被告表明持有上開手槍、子彈之前
    ，具有偵查犯罪權限之警員顯已有確切之根據對於被告持有
    上開槍枝之犯行產生合理懷疑，即非屬「未發覺之罪」，是
    被告縱使係主動表明持有上開手槍、子彈，亦與刑法第62條
    前段自首之要件不符，不構成自首，自不得依自首之規定減
    輕其刑。
四、原審以被告上揭罪證明確，酌情判決被告未經許可，持有可
    發射子彈具有殺傷力之改造手槍，累犯，處有期徒刑年陸
    月，併科罰金新臺幣伍萬元，罰金如易服勞役，以銀元佰
    元即新臺幣玖佰元折算壹日，固非無見，被告上訴意旨仍以
    上開槍彈無殺傷力否認犯罪，指摘原判決不當，固無可取。
    惟查被告於行為時，有關罰金易服勞役折算標準，刑法第42
    條第2 項前段規定：「易服勞役以1元以上3元以下折算一日
    。」又被告行為時之易服勞役折算標準，業據修正前罰金罰
    鍰提高標準條例第2條前段規定，就其原定數額提高為100倍
    折算1 日，則本件被告行為時之易服勞役折算標準，應以銀
    元100、200、300元折算1 日，即新台幣300、600、900元折
    算1日。惟95年7月1日修正公布施行之刑法第42條第3項前段
    規定：「易服勞役以新台幣一仟元、二仟元或三仟元折算一
    日。」比較修正前後之易服勞役折算標準，以修正後之規定
    ，較有利於被告，則應依刑法第2條第1項後段規定，適用修
    正後之刑法第42條第3 項前段規定，定其折算標準。原判決
    未及比較法律之適用，逕依行為時之易服勞役折算標準對被
    告併科罰金新臺幣伍萬元部分，諭知罰金如易服勞役，以銀
    元佰元即新臺幣玖佰元折算壹日，自有未合。原判決既有
    上開可議之處，自應由本院將原判決予以撤銷改判。審酌被
    告有上述之前科、品行欠佳及其持有前開改造手槍、子彈並
    無其他犯罪目的或持以為其他犯罪行為，持有之時間非長，
    對於社會治安所生實際危害尚非嚴重，暨其犯後坦承主要犯
    行之態度等一切情狀，量處如主文所示之刑，並就併科罰金
    新台幣伍萬元部分依刑法第42條第3項前段諭知如易服勞役
    之折算標準，以資懲儆。
五、扣案上開仿CLOCK 17型半自動手槍製造之玩具手槍換裝土造
    金屬槍管改造而成之改造手槍一枝（含彈匣一個；槍枝管制
    編號0000000000號）、改造子彈三顆經鑑定結果均具有殺傷
    力，業如前述，屬違禁物，不問係何人所有，均應依刑法第
    38條第1項第1款規定沒收之。至其中一顆具有殺傷力之扣案
    土造子彈，業經鑑驗試射擊發而失其效能，所遺留之彈頭及
    彈殼，已非屬違禁物，爰不予宣告沒收，附此敘明。
據上論斷，應依刑事訴訟法第369條第1項前段、第364條、第299
條第1項前段，槍砲彈藥刀械管制條例第8條第4項、第12條第4項
，刑法第2條第1項但書、第11條前段、第55條、第47條、第42條
第3項前段、第38條第1項第1款，判決如主文。
本案經檢察官張啟彬到庭執行職務。
中    華    民    國    95    年    7     月    27    日
                    刑事第三庭  審判長法  官  許國宏
                                      法  官  許增男
                                      法  官  楊貴志
以上正本證明與原本無異。
如不服本判決，應於收受送達後十日內向本院提出上訴書狀，其
未敘述上訴之理由者並得於提起上訴後十日內向本院補提理由書
（均須按他造當事人之人數附繕本）。
                                      書記官  顧哲瑜
中    華    民    國    95    年    7     月    31    日
附錄：本案論罪科刑法條全文
槍砲彈藥刀械管制條例第8條
未經許可，製造、販賣或運輸鋼筆槍、瓦斯槍、麻醉槍、獵槍、
空氣槍或第四條第一項第一款所定其他可發射金屬或子彈具有殺
傷力之各式槍砲者，處無期徒刑或五年以上有期徒刑，併科新臺
幣一千萬元以下罰金。
未經許可，轉讓、出租或出借前項所列槍枝者，處五年以上有期
徒刑，併科新臺幣一千萬元以下罰金。
意圖供自己或他人犯罪之用，而犯前二項之罪者，處無期徒刑或
七年以上有期徒刑，併科新臺幣一千萬元以下罰金。
未經許可，持有、寄藏或意圖販賣而陳列第一項所列槍枝者，處
三年以上十年以下有期徒刑，併科新臺幣七百萬元以下罰金。
第一項至第三項之未遂犯罰之。
槍砲彈藥刀械管制條例第12條
未經許可，製造、販賣或運輸子彈者，處一年以上七年以下有期
徒刑，併科新臺幣五百萬元以下罰金。
未經許可，轉讓、出租或出借子彈者，處六月以上五年以下有期
徒刑，併科新臺幣三百萬元以下罰金。
意圖供自己或他人犯罪之用，而犯前二項之罪者，處三年以上十
年以下有期徒刑，併科新臺幣七百萬元以下罰金。
未經許可，持有、寄藏或意圖販賣而陳列子彈者，處五年以下有
期徒刑，併科新臺幣三百萬元以下罰金。
第一項至第三項之未遂犯罰之。


司法院資訊處製作；財團法人民間司法改革基金會備份。
